【裁判字號】    91,簡上,384
【裁判日期】    920128
【裁判案由】    給付票款
【裁判全文】
臺灣臺北地方法院民事判決  九十一年度簡上字第三八四號
    上  訴  人  乙○○
    被上訴人    甲○○
右當事人間請求給付票款事件，上訴人對於中華民國九十一年四月十二日本院台北簡
易庭九十一年度北簡字第二九一八號第一審判決提起上訴，本院判決如左：
    主      文
上訴駁回。
第二審訴訟費用由上訴人負擔。
    事實及理由
壹、被上訴人起訴主張：伊執有訴外人唐代文化事業有限公司（以下簡稱唐代文化公
    司）所簽發如附表所示支票，經訴外人上登圖書有限公司（以下簡稱上登圖書公
    司）、陳隆貴、張瑞玲及上訴人乙○○背書，詎分別於如附表所示提示日向付款
    人為付款之提示，遭以存款不足、拒絕往來戶理由退票，為此依票據法律關係提
    起本訴，請求上訴人與訴外人陳隆貴、張瑞玲連帶給付新台幣（下同）四十八萬
    八千六百五十元及自民國九十一年二月四日起至清償日止，按週年利率百分之六
    計算之利息（訴外人陳隆貴、張瑞玲並未就原審不利部分上訴聲明不服），原審
    判決被上訴人勝訴，上訴人不服，提起上訴，被上訴人於本院答辯聲明：上訴駁
    回。
貳、上訴人則以：如附表所示支票上背書之印章，係訴外人上登圖書公司於九十年五
    月間為變更登記時所使用者，且該印章為被上訴人所保管，況且被上訴人離職未
    辦理移交手續，亦即未將在被上訴人所保管之文件及印章交由訴外人上登記圖書
    公司之負責人或其他人保管，顯見該印章係遭他人盜用，伊自無須負擔票據背書
    之責任等語置辯，並於本院上訴聲明：(一)原判決廢棄。(二)右廢棄部分，請求駁回
    被上訴人在第一審之訴。
參、本件經依民事訴訟法第四百六十三條準用同法第二百七十條之一第一項第三款規
    定，整理並協議簡化爭點及不爭執之事項後，兩造同意僅言詞辯論除上訴人能否
    證明如附表所示支票背書上所為之印文係其所有之印章遭盜用之外，對其餘事實
    均無爭執，查被上訴人主張執有訴外人唐代文化公司所簽發如附表所示支票，而
    該支票背面蓋用上訴人之印文與其股東登記印章相符，且屆期提示不獲兌現之事
    實，業據被上訴人提出如附表所示支票及退票理由等影本為證，復為上訴人所不
    爭執，堪信被上訴人此部分之主張為真正，惟上訴人否認曾在如附表所示支票上
    背書，並以前開情詞置辯，是本件應予審究兩造間之爭點厥為上訴人就其所為印
    章盜用之抗辯，是否已有確實之證明乙節，茲分析如下：
    (一)按當事人主張有利於己之事實者，就其事實有舉證責任，民事訴訟法第二百七
      十七條定有明文，又原告於起訴原因已有相當之證明，而被告於抗辯事實並無
      確實證明方法，僅空言爭執者，當然認定其抗辯事實之非真正，而應為被告不
      利之認定，又原告對於自己主張之事實已盡證明之責後，被告對其主張，如抗
      辯其不實，並提出反對之主張者，則被告對其反對之主張，亦應負證明之責，
      此為舉證責任分擔之原則，另民事訴訟法如係原告主張權利者，應先由原告負
      舉證之責，若原告不能舉證，以證實自己主張之事實為真實，則被告就其抗辯
      事實即令不能舉證，或其舉證尚有疵累，亦應駁回原告之訴，有最高法院十七
      年上字第九一七０號、十八年上字第一六七九號、同年上字第二八五五號判例
      及七十二年台上字第四二二五號判決意旨可資參照。
    (二)經查上訴人主張如附表所示支票上之印文係遭他人所盜蓋云云，並以證人江維
      銘於原審中證稱：「我受僱於上登公司，去年十一月公司結束營業，要整理房
      屋返還房東，當時老闆陳隆貴到公司來，我與其他二位同仁整理善後，將原告
      抽屜拉開看到盒子裡有一顆公司章及很多私章：：有看到被告陳隆貴當庭提示
      之陳怡廷、陳隆貴、張瑞玲、張高耀印章。」等語為據（見原審第三十五頁自
      明），惟被上訴人否認有保管系爭印章，況且證人江維銘亦於當庭證述：「我
      是說系爭支票背面的印文未看到當場蓋：：」等語，足徵證人係於被上訴人離
      職後始在被上訴人抽屜找到該印章，且無法證稱如附表所示支票背書係由何人
      所蓋印，執之尚難遽此認定斯時被上訴人之抽屜及其內之印章在被上訴人管領
      中，亦即證人之證詞尚無從證明支票背書上訴人之印文係遭他人所盜蓋。
    (三)第按在票據上簽名者，依票上所載文義負責，票據法第五條第一項定有明文，
      凡在票據背面或其黏單上簽名而形式上合於背書之規定者，即應負票據法上背
      書人之責任，縱令非以背書轉讓之意思而背書，其內心之意思，非一般人所能
      知或可得而知，為維護票據之流通性，仍不得解免背書人之責任，此觀諸最高
      法院六十三年度第六次民庭推總會決議(七)甚明，本件上訴人對於如附表所示支
      票背書印文係由其股東印章所蓋用乙節並不爭執，已如前所述，故對於票據上
      所載文義負責之人，在票據上簽名或蓋章二者備其一，即足發生效力，上訴人
      既自認印章為真正，上訴人復未提出確切反證證明系爭支票背面之印文係遭他
      人所盜蓋，揆諸前開說明，上訴人自不得空言非其自蓋為詞，即推翻為如附表
      所示支票之背書行為。
肆、綜上所述，在票據上簽名者，依票上所載文義負責，又支票背書人應照支票文義
    擔保付款，而發票人、背書人對於執票人連帶負責，執票人向支票債務人行使追
    索權時，得請求自為付款提示日起之利息，如無約定利率者，依年利百分之六計
    算，從而被上訴人主張如附表所示支票係經上訴人背書應負票據責任之事實，堪
    予採信，上訴人所辯為不足採，是被上訴人本於票據法律關係，請求上訴人給付
    四十八萬八千六百五十元及自遞狀日即九十一年二月四日起至清償日止，按週年
    利率百分之六計算之利息，委有理由，應予准許，原審據此為被上訴人勝訴之判
    決，並無違誤，上訴意旨猶執前詞指摘原判決不當，求予廢棄改判，為無理由，
    應駁回其上訴。
伍、本件事證已臻明確，兩造其餘攻擊防禦方法及證據經本院詳予審酌，核與判決結
    果不生影響，不再逐一論述，併此敘明。
陸、據上論結，本件上訴為無理由，依民事訴訟法第四百三十六條之一第三項、第四
    百四十九條第一項、第七十八條，判決如主文。
中      華      民      國      九十二     年     一    月    二十八    日
                                        民事第四庭審判長法  官  林勤綱
                                                        法  官  周玫芳
                                                        法  官  陳博文
右為正本係照原本作成
不得上訴
中      華      民      國      九十二     年     一    月    二十八    日
                                                        書記官  蔡嘉萍
附表：
編號  付   款   人   發 票 日   票據號碼   票面金額（新台幣）  提示日
１    台灣中小企業   90.12.05   AＺ0000000  000000              00.12.05
      銀行營業部
２    同右           91.01.15   AＺ0000000  000000              00.01.15


司法院資訊處製作；財團法人民間司法改革基金會備份。
